【裁判字號】    89,上訴,809
【裁判日期】    890114
【裁判案由】    違反稅捐稽徵法等
【裁判全文】
臺灣高等法院刑事判決                  八十九年度上訴字第八九號
    上  訴  人  台灣台北地方法院檢察署檢察官
    被      告  甲○○
    選任辯護人  周燦雄
                林靜萍
右上訴人，因被告違反稅捐稽徵法等案件，不服臺灣台北地方法院八十六年度訴字第
三九六號，中華民國八十九年一月十四日第一審判決（起訴案號：臺灣台北地方法院
檢察署八十五年度偵緝字第九八八號）提起上訴，本院判決如左：
    主      文
上訴駁回。
    理      由
一、公訴意旨略以：如後附起訴書影本所載。
二、按「犯罪事實應依證據認定之，無證據不得推定其犯罪事實。」刑事訴訟法第一
    百五十四條定有明文。因此被告並無證明其並未犯罪之義務，亦即苟無積極證據
    ，足資證明被告犯罪者，自應諭知無罪之判決。次按「公文書之證明力如何，仍
    屬於法院之自由判斷，若公文書所載之事實另有來源，而就其來源調查之結果不
    能認為確實時，亦未便因其為公文書之故，遽謂事實審法院未予採取為違法。」
    ，亦經最高法院著有三十二年上字第二七０號判例要旨可參。因此告發單位就其
    發現之犯罪事實，自應將足資證明被告犯罪之原始證據一併移送於檢察官，倘不
    能僅就其發現之犯罪事實做成調查報告，作為證明被告犯罪之證據。是故於未能
    取得原始證據時，告發單位之調查報告自不能證明被告之犯行。
三、訊據被告甲○○固坦承為和明商行負責人，然矢口否認有何犯行，辯稱伊確有正
    常營業，並未犯逃漏稅捐，幫助他人逃漏稅捐及行使業務上登載不實文書罪云云
    。而公訴人據以認定被告涉有刑法第二百十六條、第二百十五條及稅捐稽徵法第
    四十一條、第四十三條犯行，無非以告發單位即台北市稅捐稽徵處製作之和明商
    行營業異動資料影本、異常查核清單影本為證，及以「被告提不出任何廠商出貨
    、進貨之憑證契約，且亦無法提出員工資料、會計帳簿等資料，是否有營業事實
    ，不無疑問？」之推論作為證據被告犯罪之依據。
四、經查：
  (一)被告所開設之和明商行於民國七十六年間起至七十八年間止，曾與林源浩所經營
    之互利營造股份有限公司及蘇吉富所經營之葉記營造股份有限公司確有生意往來
    之事實，除據證人林源浩與蘇吉富供述外，亦有被告提出之付款記錄影本、工程
    承攬單影本、統一發票影本附卷可佐，是可知並非如公訴人所認之和明商行於七
    十六年九月間起至七十八年六月間止，全無進貨之事實。且商業會計法第三十八
    條第一項亦僅規定各項會計憑證於年度決算程序辦理終了後，至少保存五年，亦
    即商業負責人僅須保存五年內之商業憑證，而本件被告涉嫌犯罪之時間為自七十
    六年九月間起至七十八年六月間止，又台北市稅捐稽徵處係於八十三年八月三十
    日始將被告移由檢察官偵查（見八十三年度偵字第一九三００號案卷第一頁台北
    市稅捐稽徵處刑事案件移送書上之台灣台北地方法院檢察署收文章之日期），足
    見台北市稅捐稽徵處係於商業會計法所規定之保存商業憑證五年年限後，始將被
    告移由檢察官偵查，故豈能要求被告提出其自七十六年九月間起至七十八年九月
    間止之和明商行營業商業憑證供調查。更何況被告亦無證明其未犯罪之義務，是
    自不能因被告無法提出其自七十六年九月間起至七十八年六月間止之全部進貨證
    據，即認定被告犯罪。
  (二)公訴人據以認定被告犯罪之證據即和明商行營業異動資料影本、異常查核清單影
    本，皆由台北市稅捐稽徵處所自行製作，此觀之上開異動資料及查核清單上載有
    公文檔號自明。是上開資料即屬告發單位之調查報告，但台北市稅捐稽徵處除仍
    保有上開異動資料及查核清單外，現已無其他任何有關和明商行自七十六年九月
    間起至七十八年六月間止之逃漏稅之資料存在，此除據台北市稅捐稽徵處職員林
    佩芬供述在卷外，亦有台北市稅捐稽徵處松山分處八十八年七月三十一日北市稽
    松山甲字第八八０二三三八八０號函附卷可參，另財政部台北市國稅局亦已無和
    明商行自七十六年間起至七十八年間止之營利事業所得稅結算申報資料，此有該
    局八十八年十一月二十三日財北國稅資字第八八一九一六九三號函附卷可稽。準
    此揆諸前開最高法院三十二年上字第二七０號判例要旨可知，上開和明商行營業
    異動資料影本、異常查核清單影本，自不能證明被告確犯有公訴人起訴之犯行。
五、綜上足見公訴人所舉證據，尚不足以證明被告犯罪，此外復查無其他證據，足資
    證明被告犯罪，應認不能證明被告犯罪，原審依法諭知無罪之判決，經核並無不
    合。
六、公訴人上訴意旨略以：台北市稅捐稽徵處所製作之明和商行營業異動資料影本、
    異常查核清單影本係公文書應有證據能力，被告未能舉證「明和商行」有營業事
    實不能認無責，何況發票來自虛設行號及擅自營業之八家公司無罪判決容有未洽
    云云。經查：
  (一)稅捐機關之移送書固為公文書，惟既乏足資證明被告犯罪之原始證據一併移送，
    本案事實發生在七十六年九月間至七十八年六月止，台北市稅捐稽徵處於八十三
    年八月三十日始將被告移送檢察官偵查，然有關商業憑證營利事業所得稅核定通
    知書等因已逾保管年限業已銷燬，稅捐單位既乏資料，焉能苛責被告於法定保存
    五年年限後，仍應保有營業事實之商業憑證，何況被告當時住處台北市○○路○
    段五十六巷，七十七年十月二十五日、七十八年三月二十七日發生二次火災，為
    救火搶救財物，會計憑證搬移以致散失，仍情理之常，被告不能提供相關憑證以
    供調查，基於被告無自證無罪義務原則，已不能令其舉出有利證據，始可邀有利
    待遇。
  (二)起訴書所列虛設行號或擅自營業公司所開之統一發票，據被告供陳來自下包所交
    付。按「和明商行」於營業期間均依規定申報營利事業所得稅，雖國稅局因已逾
    保管年限業已銷燬無法提供相關資料，然尚有「台北市營業人銷售額與稅額申報
    書」收執聯附卷可憑，其上有稅捐稽徵處松山分處核章，則被告辯論確有營業事
    實，應可採信。
  (三)公訴人見未及所述情節，核與，按證據認定犯罪事實之法律規定不合，上訴核無
    理由，應予駁回。
據上論斷，應依刑事訴訟法第三百六十八條判決如主文。
本案經檢察官彭坤業到庭執行職務。
中      華      民      國    八十九    年      七      月      十九    日
                                臺灣高等法院刑事第十八庭
                                    審判長法  官  吳      敦
                                          法  官  林  陳  松
                                          法  官  吳  明  峰
右正本證明與原本無異。
如不服本判決應於收受送達後十日內向本院提出上訴書狀，其未敘述上訴之理由者並
得於提起上訴後十日內向本院補提理由書（均須按他造當事人之人數附繕本）。
                                          書記官  李  華  安
中      華      民      國    八十九    年      七      月      二十    日


司法院資訊處製作；財團法人民間司法改革基金會備份。
